臺灣臺北地方法院刑事判決
110年度訴字第901號
公  訴  人  臺灣臺北地方檢察署檢察官
被      告  高建國




上列被告因傷害等案件，經檢察官提起公訴（110年度調偵字第1
427號），本院判決如下：
    主  文
高建國犯傷害罪，處拘役參拾日，如易科罰金，以新臺幣壹仟元
折算壹日。
    事  實
一、高建國於民國110年1月2日晚間10時許（起訴書誤載為110年1
    月3日凌晨1時37分許，應予更正），在臺北市○○區○○○0段00
    號之「ICHI日式居酒屋」內，偶遇曾有債務糾紛之鄭仁綱，
    雙方發生爭執，高建國基於傷害及妨害名譽之犯意，徒手推
    擊鄭仁綱臉頰，致鄭仁綱連人帶椅倒地，而受有右唇擦挫傷
    、下巴擦挫傷等傷害，且在該公眾得以共見共聞之居酒屋內
    ，對鄭仁綱比中指，並以「他媽的」、「幹你娘」等語辱罵
    鄭仁綱，足以貶損鄭仁綱之人格及社會評價。
二、案經鄭仁綱訴由臺北市政府警察局大安分局報告臺灣臺北地
    方檢察署檢察官偵查後起訴。
    理  由
壹、程序部分：
一、按被告以外之人於審判外之言詞或書面陳述，除法律有規定
    者外，不得作為證據；被告以外之人於審判外之陳述，雖不
    符同法第159條之1至第159條之4之規定，而經當事人於審判
    程序同意作為證據，法院審酌該言詞陳述或書面陳述作成時
    之情況，認為適當者，亦得為證據；而當事人、代理人或辯
    護人於法院調查證據時，知有第159條第1項不得為證據之情
    形，而未於言詞辯論終結前聲明異議者，視為有前項之同意
    ，刑事訴訟法第159條第1項、第159條之5分別定有明文。查
    本件被告高建國、檢察官就本判決所引用審判外之言詞或書
    面陳述之證據能力，經本院於審判期日提示，並告以要旨後
    ，均未於言詞辯論終結前聲明異議（見本院卷第93頁），本
    院審酌該等具有傳聞證據性質之證據，其取得過程並無瑕疵
    或任何不適當之情況，應無不宜作為證據之情事，認以之作
    為本案之證據，應屬適當，依刑事訴訟法第159條之5之規定
    ，自得作為證據。
二、至本案其餘認定犯罪事實之非供述證據，查無違反法定程序
    取得之情，依刑事訴訟法第158條之4反面解釋，亦具證據能
    力。
貳、實體部分：
一、認定事實所憑之證據及理由：
　　訊據被告固坦承有於上揭時地與告訴人鄭仁綱發生爭執，過
    程中有推告訴人和對告訴人比中指，惟矢口否認有何傷害及
    公然侮辱犯行，並辯稱：我認為我根本沒有動手打告訴人，
    當天我只是推告訴人，我沒有傷害告訴人的意思，是告訴人
    不斷對我叫囂，我情緒上來就順手對告訴人比中指，沒有別
    的意思云云。惟查：
　㈠被告有於前開時間、地點與告訴人因債務糾紛發生爭執，告
    訴人有徒手推告訴人，並有對告訴人比中指，告訴人嗣於11
    0年1月3日至國泰綜合醫院急診就診，診斷證明書記載為「
    右唇擦挫傷、下巴擦挫傷」等情，業據被告於偵訊及本院審
    理時供承在卷（見偵卷第61頁、本院卷第46、51、95頁），
    且有證人即告訴人鄭仁綱、證人即在場人黃紀為、證人即在
    場人林奕同、證人即在場人張銘杰之證述可證（見偵卷第60
    至61頁、本院卷第83至86頁、第86至87頁、第88頁、第90頁
    ），並有國泰綜合醫院診斷證明書、傷勢照片、臺北市政府
    警察局大安分局安和路派出所受理刑事事件報案三聯單附卷
    可稽（見偵卷第21頁、本院卷第35頁、偵卷第37頁），又經
    本院當庭勘驗案發監視器錄影檔，有本院110年12月22日勘
    驗筆錄在卷可佐（見本院卷第49至50頁），是就此部分事實
    ，堪以認定。
　㈡傷害部分：
　  證人鄭仁綱於偵訊及本院審理時證稱：被告惱羞成怒往我臉
    上打過來，我從椅子上倒在地上，導致我下巴有瘀青等語（
    見偵卷第60至61頁、本院卷第84至85頁），佐以證人黃紀為
    於偵訊及本院審理時證稱：被告往告訴人臉部推了一把，告
    訴人往後退倒下去，告訴人並沒有流血，但看得出來臉部有
    一些紅腫的痕跡等語（見偵卷第60頁、本院卷第87頁），復
    經本院勘驗當日監視器錄影畫面，被告確有伸出左手推告訴
    人頭部，告訴人並因而連人帶椅摔倒，傅逸明拉住被告身體
    ，與證人林奕同擋在被告和告訴人中間等情，有本院勘驗筆
    錄在卷可參（見本院卷第49至50頁），堪認被告確突以徒手
    推告訴人臉部及頭部區域，客觀上確有傷害之行為。且被告
    與告訴人係因債務糾紛發生爭執，被告於爭執中徒手推告訴
    人，亦堪認被告主觀上有傷害之犯意。復依前開證人所證述
    ，告訴人確因而受傷，告訴人亦已於案發翌(3)日前往國泰
    綜合醫院就診，診斷證明書亦明載「右唇擦挫傷、下巴擦挫
    傷」（見偵卷第21頁），此與監視器畫面所拍攝到被告推告
    訴人之部位尚屬相符，且依告訴人所提案發翌(3)日所拍攝
    的照片，其下巴處確有紅腫瘀血之情（見本院卷第35頁），
    是上開傷勢確係被告上開傷害行為所致，實堪認定。從而，
    被告確有傷害之犯行，被告空言否認其行為並非打告訴人，
    而無傷害犯意，要無可採。
　㈢公然侮辱部分：
　⒈按刑法第309條第1項公然侮辱罪，係指對人辱罵、嘲笑、侮
    蔑，其方法並無限制，不問以文字、言詞、態度、舉動，只
    須以公然方式為之，而足使他人在精神上、心理上有感受難
    堪或不快之虞，減損特定人之聲譽、人格及社會評價即屬之
    ；而「侮辱」係以使人難堪為目的，直接以言語、文字、圖
    畫或動作，表示不屑、輕蔑或攻擊之意思，足以對於個人在
    社會上所保持之人格及地位，達貶損其評價之程度。
　⒉證人鄭仁綱於偵查及本院審理時證稱：告訴人對我比中指並
    對我罵「他媽的」、「幹你娘」等語（見偵卷第61頁、本院
    卷第84至86頁），佐以證人黃紀為於本院審理時證稱：我不
    記得被告是罵幾次，但被告對告訴人罵髒話和比中指確時都
    有發生；我記得被告是對告訴人罵「他媽的」、「幹你娘」
    等語（見本院卷第86至87頁），復經本院勘驗當日監視器錄
    影畫面，被告確有伸出其右手，並朝告訴人比出中指，且同
    時被告嘴巴有講話動作等情，有本院勘驗筆錄在卷可參（見
    本院卷第49至50頁），由此互核以觀，被告確在居酒屋內對
    告訴人比中指，和對告訴人罵「他媽的」、「幹你娘」之不
    雅語句。而觀諸被告對告訴人辱罵前述不雅語句並比中指之
    情狀，依一般社會通念已有對告訴人表示不屑、輕蔑或攻擊
    之意思，客觀上足使告訴人感到難堪、困窘，亦足以貶損他
    人評價、傷及人性尊嚴，為一般社會大眾所不能容忍接受，
    自足以減損告訴人聲譽無疑。從而，被告確有於公開場合，
    以上開言語及舉動當場侮辱告訴人之意思及行為，至為甚明
    。
　⒊至被告固辯稱其只是情緒上來順手比中指，並沒有辱罵告訴
    人之意思云云，惟參酌案發當時，被告與告訴人間已有爭執
    ，且被告已向告訴人為傷害之犯行，業如前述；復觀諸前述
    監視器畫面勘驗筆錄，被告乃特地「朝向告訴人」為前述不
    雅語句和比中指之手勢（見本院卷第49至50頁），被告顯非
    單純之情緒抒發，而應係出於侮辱之意而為辱罵不雅語句及
    比中指之行為，其所辯無可採信。
　㈣綜上所述，被告所執前揭辯解，顯係事後卸責之詞，無可採
    信。本件事證明確，被告前開犯行，均堪以認定，應予依法
    論科。
二、論罪科刑：
　㈠核被告所為，係犯刑法第277條第1項傷害罪、同法第309條第
    1項公然侮辱罪。被告於密切接近之時、地，先對告訴人為
    上開傷害行為後，緊接對告訴人比中指，及以「他媽的」、
    「幹你娘」辱罵告訴人，顯係基於單一犯罪決意、為達成單
    一不法目的所為之各個舉動，而有局部同一之行為，應予綜
    合為單一評價，是被告以一行為觸犯上開各罪，為想像競合
    犯，應依刑法第55條，從一重之傷害罪處斷。
　㈡按刑法第47條第1項關於累犯加重之規定，係不分情節，基於
    累犯者有其特別惡性及對刑罰反應力薄弱等立法理由，一律
    加重最低本刑，此於不符合刑法第59條所定要件之情形下，
    致生行為人所受之刑罰超過其所應負擔罪責之個案，其人身
    自由因此遭受過苛之侵害部分，對人民受憲法第8條保障之
    人身自由所為限制，不符憲法罪刑相當原則，牴觸憲法第23
    條比例原則。於此範圍內，有關機關應自本解釋公布之日起
    2年內，依本解釋意旨修正之；於修正前，為避免發生上述
    罪刑不相當之情形，法院就該個案應依本解釋意旨，裁量是
    否加重最低本刑（司法院釋字第775號解釋意旨參照）。查
    被告前因公共危險案件，應執行有期徒刑4月，於108年5月8
    日易科罰金執行完畢，有臺灣高等法院被告前案紀錄表在卷
    可稽（見本院卷第12頁），是被告於有期徒刑執行完畢後，
    5年以內故意再犯本案有期徒刑以上之罪，雖應依刑法第47
    條第1項規定，論以累犯，惟本院審酌前揭案件罪質與本案
    顯有不同，犯罪類型及侵害法益之種類均與本案不同，尚難
    遽認其就本案所犯，具有特別惡性或對於刑罰反應力薄弱等
    情形，因認被告就本案所犯之罪，於該罪名之法定刑度範圍
    內，審酌各項量刑事由（詳如下述）後，已足以充分評價被
    告所應負擔之罪責，尚無依刑法第47條第1項規定，加重最
    低本刑之必要，揆諸上開解釋意旨，爰不予加重其最低本刑
    ，併此敘明。
　㈢爰以行為人之責任為基礎，審酌被告不思以理性方式解決爭
    執，情緒控管顯然欠佳，竟為前開行為，其所為實屬不該。
    且被告迄今否認犯行亦未與告訴人和解，未見其悔意，犯後
    態度難認良好，兼衡本件犯罪動機、目的、手段及告訴人所
    受傷害之程度，暨被告自陳高中畢業之智識程度、以送貨為
    業、3名小孩需予扶養之家庭生活與經濟狀況（見本院卷第9
    6頁）等一切情狀，量處如主文所示之刑，並諭知易科罰金
    之折算標準。 
據上論斷，應依刑事訴訟法第299條第1項前段，刑法第277條第1
項、第309條第1項、第55條、第41條第1項前段，刑法施行法第1
條之1第1項，判決如主文。
本案經檢察官羅韋淵提起公訴，經檢察官葉惠燕到庭執行職務。
中　　華　　民　　國　　111 　年　　3 　　月　　30　　日
　　　　　　　　　刑事第十八庭  審判長法　官　宋雲淳
                                      法  官  趙書郁
                                      法  官  范雅涵
以上正本證明與原本無異。
如不服本判決應於收受送達後20日內向本院提出上訴書狀，並應
敘述具體理由；其未敘述上訴理由者，應於上訴期間屆滿後20日
內向本院補提理由書（均須按他造當事人之人數附繕本）「切勿
逕送上級法院」。
　　　　　　　　　　　　　　　　      書記官　楊文祥
中　　華　　民　　國　　111 　年　　3 　　月　　30　　日
附錄本案論罪科刑法條：
中華民國刑法第277條第1項
傷害人之身體或健康者，處5年以下有期徒刑、拘役或50萬元以
下罰金。

刑法第309條第1項
公然侮辱人者，處拘役或9千元以下罰金。